【裁判字號】    97,消債更,405
【裁判日期】    971110
【裁判案由】    更生事件
【裁判全文】
臺灣板橋地方法院民事裁定           97年度消債更字第405號
聲  請  人  甲○○
代  理  人  鄭志政律師
上列聲請人依消費者債務清理條例聲請更生事件，本院裁定如下
：
    主      文
聲請駁回。
聲請費用由聲請人負擔。
    理      由
一、按「聲請更生或清算不合程式或不備其他要件者，法院應以
    裁定駁回之，但其情形可以補正者，法院應定期間先命補正
    」，消費者債務清理條例第8 條定有明文；又按「債務人對
    於金融機構因消費借貸、自用住宅借款、信用卡或現金卡契
    約而負債務，在聲請更生或清算前，應提出債權人清冊，以
    書面向最大債權金融機構請求協商債務清償方案，並表明共
    同協商之意旨。」、「債務人與金融機構協商成立者，不得
    聲請更生或清算。但因不可歸責於己之事由，致履行顯有重
    大困難者，不在此限。」、「本條例施行前，債務人依金融
    主管機關協調成立之中華民國銀行公會會員，辦理消費金融
    案件無擔保債務協商機制與金融機構成立之協商，準用前項
    之規定。」，亦為同條例第151 條第1 項、第5 項、第6 項
    所分別規定甚明。故無論債務人係依該條例所成立之協商或
    依前開銀行公會債務協商機制所成立之協商，非有不可歸責
    於己之事由，致履行顯有重大困難者，不得聲請更生或清算
    ，債務人應受已成立協商之拘束，不得任意毀諾成立之協商
    ，債務人於債務清償方案協商成立後，僅得於其後發生情事
    變更，致該協商成立之方案履行有重大困難，且係因不可歸
    責於己之事由所生者為限，始能依上開法條但書之規定聲請
    更生或清算，用以避免債務人任意毀棄已成立之協商，濫用
    更生或清算之裁判上債務清理程序，合先敘明。
二、本件聲請人依消費者債務清理條例聲請更生，其陳述略以：
    聲請人所負之債務總額新臺幣（下同）2,756,311 元（已償
    還723,534 元），別無其他財產，於消費者債務清理條例施
    行前，曾依照中華民國銀行公會會員辦理消費金融案件無擔
    保債務協商機制與最大債權機構台新國際商業銀行成立協商
    ，協商時確定之債務金額為2,756,311 元，因聲請人於民國
    94年遭詐騙集團所騙，該集團屢以一筆貸款低利率可償還原
    本只積欠50多萬元之卡債，遭詐騙後累計達到200 多萬元之
    龐大債務，實因聲請人涉世未深造成之結果，至今造成經濟
    上負荷過重，多次想燒炭自殺，幸賴聲請人之母親及家人多
    方鼓勵，與聲請人四處向親友告貸才能勉強償還每月34,454
    元，現在聲請人家人已無法再向親友告貸，聲請人親友也無
    力負擔，再這樣下去聲請人親友即將也變成卡債族，幾乎每
    一期都是等到聲請人母親借到錢才清償，故每一期都會遲繳
    ，但不敢輕言毀諾，但終將無以為繼，無力繼續履行上開協
    商條件，現在依照聲請人之能力已無力清償，將來更無力負
    擔，當初協商時，協商條件由債權人片面決定，且債權人之
    員工不斷來電鼓吹，軟硬兼施，或謂未達協商將繼續疲勞催
    收，絲毫不考慮聲請人經濟能力能否負擔，如聲請人不接受
    即需負擔高額利息，故聲請人勉強接受，而有不可歸責於己
    致履行顯有重大困難之情形，為此聲請裁定准予更生等語。
三、經查：
（一）聲請人於提出本件更生之聲請前，曾於95年6 月19日依金
      融主管機關協調成立之中華民國銀行公會會員辦理消費金
      融案件無擔保債務協商機制，與最大債權機構台新銀行達
      成協商，此有協議書影本在卷可稽（見本院卷第103 頁）
      ，則本件聲請人所提本件更生之聲請，自須符合上開法條
      規定之「不可歸責於己之事由致履行顯有重大困難」要件
      ，其聲請方屬適法。
（二）聲請人主張其因於協商條件已超過聲請人之負擔能力，均
      賴聲請人之母向親友借貸支應各期繳款，現已告貸無門，
      致有不可歸責於自己之事由而不能繼續履行前述與銀行所
      達成之協商內容等情。經本院通知聲請人所陳報之已知債
      權人表示意見結果，各債權金融機構分別以債務人前所成
      立之協商乃當事人行使程序選擇權所為之債務清理契約，
      債務人應受該協議之拘束，債務人如認該協商方案有不適
      當情形，仍應再循協商途徑謀求解決，當時係經債權銀行
      評估其收支情況後並經債務人同意後成立，債務人所稱乃
      協商當時既成之事實，非事後情事變更之事由；又債務人
      現年29歲，年紀尚輕仍具工作能力，並無不能清償債務或
      不能清償之虞，債務人所稱遭詐騙之情節請鈞院予以調查
      ；仍應請債務人依消費者債務清理條例第151 條第1 項規
      定進行前置協商；退萬步言，即使債務人有繳款困難，亦
      應與各債權銀行協商，若以180 期0%利率計算，其現在負
      債總額2,032,777 元計算，每月還款僅需11,294元，應無
      需其母幫忙即可負擔，相信只要備齊資料申請當可通過，
      債務人究竟是客觀上已無清償能力或主觀上怠於繼續清償
      而聲請更生，尚有調查必要，無理由以此為不可歸責於己
      之事由；故以債務人所提出更生之聲請，不符消費者債務
      清理條例第151 條規定，請依同條例第8 條規定予以駁回
      各等語。
（三）本件聲請人以其於成立協商之時所約定之條件即已超過其
      負擔能力，然事由乃屬於其前就無擔保債權與最大債權銀
      行台新銀行成立協商前業已存在之事實，並非於其與最大
      債權銀行成立協商前後方發生之新事實，難以認定其於與
      債權金融機構成立協商後，始發生不可歸責於己之事由，
      致使其履行協商方案具有重大之困難而無法繼續履行之事
      實，聲請人主張其有不可歸責於己之事由而不能繼續履行
      前已與最大債權銀行成立之協商條件一節，尚無可採，其
      聲請自不符消費者債務清理條例第151 條第5 項、第6 項
      之規定。
四、綜上所述，聲請人依消費者債務清理條例聲請更生，並不合
    法定程式，聲請並不合法，自應以裁定駁回其聲請。另聲請
    人如尚認原協商條件超過其負擔能力，自仍尚得依照中華民
    國銀行公會通知各會員銀行之一致性個別協商方案，與債權
    銀行再次協商調整變更協商內容，用以解決聲請人對於金融
    機構所負之債務問題，以踐行消費者債務清理條例第151 條
    第1 項規定之前置協商程序，附此說明。
五、依消費者債務清理條例第8 條、第15條，民事訴訟法第95條
    、第78條，裁定如主文。
中    華    民    國    97    年    11    月    10    日
                  民事第一庭  法  官  許瑞東
上為正本係照原本作成
如不服本裁定，應於裁定送達後10日內，以書狀向本院提出抗告
，並繳納抗告費新臺幣1千元。
中    華    民    國    97    年    11    月    10    日
                              書記官  賴玉芬


司法院資訊處製作；財團法人民間司法改革基金會備份。
